【裁判字號】    97,交聲,222
【裁判日期】    970530
【裁判案由】    聲明異議
【裁判全文】
臺灣臺南地方法院交通事件裁定         97年度交聲字第222號
移送機關    交通部公路總局嘉義區監理所新營監理站
異議人即
受處分人    甲○○
上列受處分人因違反道路交通管理處罰條例案件，對於交通部公
路總局嘉義區監理所新營監理站民國97年3月5日所為之裁決處分
（處分案號：新監裁違字第裁73-VP0000000號），聲明異議，本
院裁定如下：
    主  文
原處分撤銷。
甲○○不罰。
    理  由
一、原處分意旨略以：異議人即受處分人甲○○（下稱異議人）
    駕駛其所有之車號UP-9313自用小客車，於民國96年12月7日
    6時17分許，在台27線71.6K仙公廟南下限速60公里路段，因
    行車速度超過規定之最高時速20公里，經自動測速照相設備
    照相後為警舉發，嗣經交通部公路總局嘉義區監理所新營監
    理站（下稱移送機關）查證屬實，依道路交通管理處罰條例
    第40條之規定，裁處異議人罰鍰新臺幣（下同）1,800元。
二、本件異議意旨略以：
  (一)異議人謂本案舉發違規所使用之感應線圈測速照相器並未經
    經濟部標準檢驗局檢驗，其測速準確性容有疑義，苟未檢驗
    合格其取締即非合法，其所得之測速結果自不能當作違規舉
    發之依據。
  (二)屏東縣警察局於屏東縣台27號公路69公里至72公里路段所規
    定之最高時速，從50公里、60公里、70公里，只在71.3公里
    處路肩、70.5公里地面及高架處等地標示速限之變化，自外
    縣市進入之車輛，實難想像在筆直之台27線公路，需一再調
    整時速？且參照其他縣市，在設有感應式線圈測速器路段均
    會在前方100至300公尺處，標示速限約2次以上，以警告用
    路人小心駕駛以免被罰，但屏東縣警察局僅在71.3公里處路
    肩設置警示標誌，有執法心態偏頗之情形。
  (三)爰依法聲明異議，請求撤銷原處分。
三、按法院受理交通事件，準用刑事訴訟法之規定，道路交通管
    理處罰條例第89條前段定有明文，是最高法院76年台上字第
    4986號判例「認定犯罪事實所憑之證據，雖不以直接證據為
    限，間接證據亦包括在內。然而無論直接證據或間接證據，
    其得為訴訟上之證明者，須於通常一般之人均不致有所懷疑
    ，而得確信其為真實之程度者，始得據為有罪之認定。倘其
    證明尚未達到此一程度，而有合理之懷疑存在，而無從使事
    實審法院得有罪之確信時，即應由法院為諭知被告無罪之判
    決。」所揭示刑事訴訟法上法院認定事實之最重要原則，於
    法院審理行為人違反道路交通管理處罰條例案件時，當有其
    適用。易言之，法院於審理行為人違反道路交通管理處罰條
    例案件，當踐行完畢調查證據程序後，為事實之認定時，如
    就原處分機關所認定之行為人違規事實仍有合理之懷疑，而
    無法確信行為人確有該當於道路交通管理處罰條例各該處罰
    條文之構成要件事實時，此際即應依刑事訴訟上「倘有懷疑
    ，則從被告之利益作解釋」之證據法則，作對受處分人有利
    之認定。
四、經查：
  (一)按度量衡法第5條規定：「為確保交易安全、維護大眾安全
    健康及環境保護，主管機關得就供交易、證明、公務檢測、
    環境保護、公共安全、醫療衛生有關之度量衡器，指定為法
    定度量器。故於度量衡器檢定檢查辦法第3條第1項第7款即
    規定公務檢測用雷達測速儀及公務檢測用雷射測速儀（光達
    式）為應經檢定之法定度量衡器。而本件違規事件之測速儀
    雖未經列為法定度量器，然衡諸該條文之意旨，就與大眾有
    關之公務檢測儀器應經國家專責機關檢定，以昭公信。
  (二)本件異議人駕駛車牌號碼2915-GL號自用小客車，於96年12
    月7日6時17分許，行經台27線71.6K仙公廟南下限速60公里
    路段，因行車速度超過規定之最高時速20公里，經自動測速
    照相設備照相後遭警舉發，有屏東縣警察局97年1月9日屏警
    交字第VP0000000號舉發違反道路交通管理事件通知單1份在
    卷可佐。而上開自動測速照相之儀器係於92年12月間經我國
    採購及外交部公證一節，有屏東縣政府警察局97年5月19日
    屏警交字第0970024635號函檢送採購文件1份附卷可參，是
    該儀器製造檢驗合格時間距本件測速時間己近4年，足見該
    儀器使用期間已久。而舉發機關並未提出上開自動測速照相
    之儀器合格檢驗之證明文件，足見本件自動測速儀器不僅使
    用時間已久，且無定期檢測校正其準確性之測試，是其測量
    是否準確，要非無疑。
  (三)再參以屏東縣政府警察局97年5月19日屏警交字第097002463
    5號函所檢附內政部警政署97年1月21日警署交字第09700224
    28號函示內容表示：「... 感應式線圈測速設備自民國65年
    起開始使用，已沿用30多年，因經濟部標準檢驗局尚無檢驗
    感應式線圈測速之設備，致無法檢定，惟採購及使用該項設
    備，均要求必須有生產國製造廠或其他檢驗單位準確性認證
    之證明文件，以確保其準確性。…前揭說明，雖感應式線圈
    測速設備其適法性及準確性並無問題，公信力亦無疑義，惟
    為符合時代潮流及顧及民眾感受，本署已於97年1月17日通
    報各單位即起暫停用，俟檢定、檢校等管理機制建立後，再
    行研議使用」等語可知，顯見交通違規之舉發機關對此種測
    速儀器之準確性自己亦存有懷疑，以致停用，自難期他人信
    賴其公正性；且觀之上開函示內容：「至停止使用後已舉發
    與未舉發案件，處理規定為：各警察機關已製單未郵寄及完
    成舉發之案件，依法院案例裁定見解，若無具體事證顯示各
    該感應線圈測速設備所取得之數據有失真之情事，違規人如
    有不服、爭議，應依「道路交通管理處罰條例」第8條、第9
    條及「違反道路交通管理事件統一裁罰基準及處理細則」第
    40條規定，於裁決前向處罰機關提出陳述，有證據者（例如
    行車資料）可一併檢附。至於已拍照未製單或已製單未郵寄
    而存有爭議之案件，為避免民眾爭議及減少行政機關處理陳
    述案件之人、物力資源浪費，各警察機關不再舉發」。則原
    處分機關於97年1月17日以後，係以是否已製單或郵寄等偶
    然之作業因素，而決定是否予以舉發，此是否合乎公平原則
    ，亦非無疑。
五、綜上所述，本件測速儀器既有上述準確性之疑義，而舉發機
    關又未能充分舉證證明其測速之正確性，本件異議人之違規
    事實尚有合理之懷疑存在。是移送機關遽對異議人為前開裁
    決，即難認為允當。從而，本件異議人之異議，為有理由，
    應由本院將原處分撤銷，並為異議人不罰之諭知，以資適法
    。
六、據上論斷，應依道路交通管理處罰條例第87條第2項、道路
    交通案件處理辦法第20條，裁定如主文。
中    華    民    國    97    年    5     月    30    日
                       交通法庭    法  官  陳淑勤
以上正本證明與原本無異。
如不服本裁定，應於送達後5日內，向本院提出抗告狀。
                                   書記官  陳金堂
中    華    民    國    97    年    5     月    30    日


司法院資訊處製作；財團法人民間司法改革基金會備份。
